【裁判字號】    99,訴,68
【裁判日期】    990628
【裁判案由】    偽造文書等
【裁判全文】
臺灣臺東地方法院刑事判決                99年度訴字第68號
公  訴  人  臺灣臺東地方法院檢察署檢察官
被      告  乙○○
上列被告因偽造文書等案件，經檢察官提起公訴（98年度偵字第
2175、2218號，98年度毒偵字第341號，99年度毒偵字第6號），
本院依簡式審判程序審理判決如下：
    主    文
乙○○意圖為自己不法之所有，而侵占遺失物，處罰金新臺幣
仟元，如易服勞役，以新臺幣壹仟元折算壹日。又行使偽造私文
書，累犯，處有期徒刑肆月；未扣案之「臺東縣警察局臺東分局
知本派出所舊貨業、資源回收業買賣登記簿」上偽造之「李志明
」署押壹枚沒收。又攜帶兇器踰越安全設備竊盜，累犯，處有期
徒刑捌月；扣案之鉗子壹支沒收。又施用第一級毒品，累犯，處
有期徒刑柒月；扣案之注射針筒貳支沒收。又施用第一級毒品，
累犯，處有期徒刑柒月。應執行有期徒刑壹年捌月，未扣案「臺
東縣警察局臺東分局知本派出所舊貨業、資源回收業買賣登記簿
」上偽造之「李志明」署押壹枚、扣案之鉗子壹支、扣案之注射
針筒貳支，均沒收之。
    犯罪事實
一、乙○○前於民國94年間因施用毒品案件，經本院以94年度毒
    聲字第104號裁定送觀察勒戒，因有繼續施用毒品之傾向，
    經本院以94年度毒聲字第128號裁定令入戒治處所施以強制
    戒治，於95年8月9日停止其處分出所，於95年11月16日期滿
    執行完畢，並經臺灣臺東地方法院檢察署檢察官以95年度戒
    毒偵字第24號為不起訴處分；又於95年間因施用毒品案件，
    經本院以95年訴字第312號判處有期徒刑7月，嗣經本院以96
    年度聲減字第852號裁定減刑為3月15日，於97年8月5日縮刑
    期滿執行完畢。詎猶不知悔改：
（一）於98年9月23日下午2時許，在臺東縣臺東市○○里○路太
      平溪1號橋（枋寮起95K+550M）下，拾獲由不詳之人放置
      於上開地點之交通部臺灣鐵路局臺東電務分駐所所有之遺
      失物即不鏽鋼線槽2片（已由交通部臺灣鐵路局臺東電務
      分駐所助理工務員簡忠正領回），竟基於意圖為自己不法
      所有之犯意，將之據為己有而予以侵占。嗣於同日下午2
      時30分許，乙○○騎乘其不知情之母呂淑華所有牌照號碼
      WWX- 901號輕機車，附載上開不鏽鋼線槽2片，至位於臺
      東縣臺東市○○路○段45巷28號之丙○○○○○○變賣上
      開不鏽鋼線槽2片，得款新臺幣990元供己花用，斯時並基
      於偽造私文書進而行使之犯意，冒以「李志明」之名義，
      在「臺東縣警察局臺東分局知本派出所舊貨業、資源回收
      業買賣登記簿」上偽簽「李志明」之署名，藉以表示係「
      李志明」將上開不鏽鋼線槽2片賣與丙○○○○○○，再
      持交丙○○○○○○收執而行使之，足以生損害於丙○○○○○○買賣登記之正確性。案經警方於98年10月25日上
      午8時30分許，在上開資源回收場進行查贓時，發現前開
      疑為鐵路局之不銹鋼製品，而循線查悉上情。
（二）又基於意圖為自己不法所有之犯意，於98年10月27日上午
      8時38分，騎乘其不知情之母呂淑華所有之上開機車，並
      攜帶其所有、客觀上足供兇器使用之鉗子1支，至位於臺
      東縣卑南鄉○○段4842號甲○○所有之農地，未經甲○○
      同意，即攀越該農地大門鐵絲網圍欄進入後（無故侵入附
      連圍繞之土地部分，未據告訴），再以上開鉗子拆解停放
      於該農地內之6輪拼裝車上之螺絲，而竊取該拼裝車上之
      12伏特電壓電瓶2個，得手後自該農地大門鐵絲網底下將
      上開電瓶2個拉出，並放置於上開機車腳踏板上騎乘離去
      ，原欲將該等電瓶載往資源回收場變賣，因途中遇上開機
      車爆胎之情，而將該等電瓶暫藏匿於臺東縣卑南鄉太平橋
      南端左轉產業道路草叢內。案經警方調閱上開現場之監視
      器畫面，而循線查悉上情。
（三）又於前開強制戒治執行完畢釋放後5年內之98年11月14日
      上午10時許，基於施用第一級毒品海洛因之犯意，在臺東
      縣臺東市日光橋下，以針筒注射注射手掌背部靜脈之方式
      ，施用海洛因1次。嗣於98年11月15日上午10時50分許，
      經警在臺東縣臺東市○○路1184號前攔檢乙○○，並自其
      所穿褲子暗袋內及所騎乘上開機車置物箱內查獲並扣得其
      所有、用以施用海洛因之已使用過之注射針筒2支，於同
      日下午3時15分許，經其同意下採集尿液檢體送驗後，呈
      鴉片類之嗎啡、可待因陽性反應，而查悉上情。又於前開
      強制戒治執行完畢釋放後5年內之98年11月23日晚上10時
      18分前之96小時內之某時，基於施用第一級毒品海洛因之
      犯意，在不詳地點，以注射針筒（未扣案）注入體內之方
      式，施用海洛因1次。嗣於98年11月23日晚上10時18分，
      乙○○因竊盜案件至臺東縣警察局臺東分局卑南分駐所接
      受詢問製作筆錄，經警於其同意下採集其尿液檢體，送驗
      後呈鴉片類之嗎啡、可待因陽性反應，而查悉上情。
二、案經內政部警政署鐵路警察局第四警務段及臺東縣警察局臺
    東分局報告臺灣臺東地方法院檢察署檢察官偵查起訴。
    理    由
一、據以論罪之證據名稱：
（一）被告乙○○於警詢、檢察官偵訊及本院準備程序、審理時
      之自白。
（二）證人即交通部臺灣鐵路局臺東電務分駐所助理工務員簡忠
      正於警詢、偵訊中之證述；證人即丙○○○○○○員工田
      志玉於警詢、偵訊中之證述；證人呂淑華於警詢中之證述
      ；證人即被害人甲○○於警詢中之證述。
（三）內政部警政署鐵路警察局第四警務段98年10月25日扣押筆
      錄暨扣押目錄表、贓物認領保管單、估價單影本及「臺東
      縣警察局臺東分局知本派出所舊貨業、資源回收業買賣登
      記簿」影本各1份，臺東縣警察局臺東分局98年11月23日
      搜索扣押筆錄暨扣押物品目錄表1份，牌照號碼WWX-901號
      車輛車籍查詢基本資料1紙，犯罪事實（一）刑案現場照
      片8張，犯罪事實（二）刑案現場照片8張暨監視器錄影翻
      拍畫面7張，犯罪事實（三）刑案現場照片6張；內政部警
      政署鐵路警察局第四警務段偵辦毒品案件代號與真實姓名
      對照表1紙，臺東縣警察局臺東分局98年度偵辦毒品案件
      尿液採集代碼一覽表1份，勘察採證同意書1紙，慈濟大學
      濫用藥物檢驗中心檢驗總表2份。
（四）扣案之鉗子1支、已使用過之注射針筒2支。
（五）臺灣臺東地方法院檢察署刑案資料查註紀錄表、臺灣高等
      法院被告前案紀錄表各1份。
（六）綜上各節相互佐證，被告自白核與事實相符，應堪採信，
      本件事證明確，被告犯行均堪認定，應予依法論科。
二、論罪與科刑：
（一）按刑法第321條第1項第2款所謂「毀」係指毀壞，稱「越
      」則指踰越或超越，祇要毀壞、踰越或超越門扇、牆垣或
      安全設備之行為使該門扇、牆垣或安全設備喪失防閑作用
      ，即該當於前揭規定之要件。另所謂「其他安全設備」，
      係指門窗、牆垣以外，其他附著於住宅、建築物或土地，
      且依社會通念足以作為防盜、保護居住安全之設備。就犯
      罪事實（二）部分，上開被害人甲○○所有農地之大門鐵
      絲網，具有防閑之作用，該鐵絲網附連圍繞上開農地而有
      防盜作用（見臺東縣警察局臺東分局信警偵字第09800521
      90號刑事偵查卷宗第17、19、21頁），雖尚非可構成門扇
      或牆垣，但仍屬安全設備，被告乙○○踰越該鐵絲網而進
      入該農地，已使該安全設備喪失防閑作用，是屬踰越安全
      設備無疑。又按刑法第321條第1項第3款之攜帶兇器竊盜
      罪，係以行為人攜帶兇器為其加重條件，此所謂兇器，其
      種類並無限制，凡客觀上足以對人之生命、身體、安全構
      成威脅，具有危險性之兇器為已足，並不以攜帶之初有行
      兇之意圖為必要，最高法院79年臺上字第5253號判例意旨
      可資參照。查被告攜至上開農地竊盜之鉗子1支，係金屬
      材質、質地堅硬之物，倘持以抵拒，足以危害於他人生命
      、身體之安全，客觀上應認均屬兇器無疑。再按海洛因係
      屬毒品危害防制條例第2條第2項第1款所明定之第一級毒
      品，不得持有、施用。核被告乙○○上開所為，就犯罪事
      實（一）部分，係犯刑法第337條之侵占遺失物罪及同法
      第216條、第210條之行使偽造私文書罪；就犯罪事實（二
      ）部分，係犯刑法第321條第1項第2、3款之攜帶兇器踰越
      安全設備竊盜罪；就犯罪事實（三）部分（2次施用海洛
      因），均係犯毒品危害防制條例第10條第1項之施用第一
      級毒品罪。被告上開偽造署押之行為，係偽造私文書之階
      段行為，而偽造私文書之低度行為為行使偽造私文書之高
      度行為所吸收，均不另論罪。又被告為供己施用而於施用
      前持有海洛因之低度行為，為其施用之高度行為所吸收，
      均不另論罪。被告所犯上開5罪間，犯意各別，行為互殊
      ，應予分論併罰。又被告有犯罪事實欄所載論罪科刑及執
      行情形，有臺灣高等法院被告前案紀錄表1份在卷可按，
      其於有期徒刑執行完畢後，5年以內故意再犯本件行使偽
      造私文書罪、攜帶兇器踰越安全設備罪、2次施用第一級
      毒品罪等有期徒刑以上之罪，均應依刑法第47條第1項之
      規定，就上開4罪論以累犯。
（二）另按刑法第62條所規定之自首，係以犯人在犯罪未發覺前
      ，向該管公務員自承犯罪，而受法律之裁判為要件。所謂
      未發覺，乃指犯罪事實未為有偵查犯罪職權之公務員發覺
      ，或犯罪事實雖已發覺，而犯人為誰，尚不知者而言。而
      向該管公務員自承其犯罪，不以先自向該公務員告知為必
      要，即受追問時，告知其犯罪仍不失為自首（最高法院92
      年度臺上字第487號判決意旨參照），惟刑法第62條既已
      將自首之規定修正為得減輕其刑，其修法理由則謂「自首
      之動機不一而足，有出於內心悔悟者，有由於情勢所迫者
      ，亦有基於預期邀獲必減之寬典者。對於自首者，依現行
      規定一律必減其刑，不僅難於獲致公平，且有使犯人恃以
      犯罪之虞。在過失犯罪，行為人為獲減刑判決，急往自首
      ，而坐令損害擴展之情形，亦偶有所見。必減主義，在實
      務上難以因應各種不同動機之自首案例，而得減主義，既
      可委由裁判者視具體情況決定減輕其刑與否，運用上較富
      彈性，真誠悔悟者可得減刑自新之機，而狡黠陰暴之徒亦
      無所遁飾，可符公平之旨，宜予採用」。查就上開被告乙○○於98年11月14日上午10時許之施用第一級毒品犯行部
      分，被告於98年11月15日上午10時50分許，因為警攔查搜
      索而扣得上開注射針筒2支，並於同日下午15時15分接受
      承辦警員詢問時，在承辦警員基於單純主觀之懷疑下，查
      問其最後一次施用毒品之時間，而於偵查犯罪之檢警機關
      尚不知本案98年11月14日施用海洛因犯罪事實前，被告乃
      坦承上開於98年11月14日施用海洛因之犯行，此有被告98
      年11月15日警詢筆錄附卷可參（見內政部警政署鐵路警察
      局第四警務段鐵四警刑字第0980004768號刑事偵查卷宗第
      1至3頁），是被告於警詢時之供承，固可認符合自首要件
      ，然其係因為警攔檢查獲並扣得上開注射針筒後，迫於情
      勢始坦白犯行，因此，其非屬真誠悔悟，本院認究此部分
      犯行仍不宜依自首之規定予以減刑，特此敘明。爰審酌被
      告正值盛壯之年，不思以正常途徑獲取生活資源，見有利
      可圖即起貪念，侵占、竊取他人財物，對他人財產權恣意
      侵害，並危害社會秩序，且其為掩蔽銷贓之舉，竟偽簽前
      開署押，行為可議；又其前經觀察勒戒、強制戒治之機會
      ，猶因施用毒品而受刑之宣告，並因施用海洛因而再犯本
      罪，顯未衷心悛悔，漠視法令之禁制，恣意濫用藥品，情
      節非微，然其犯後已知坦承前開全部犯行，態度尚佳，兼
      衡其犯罪之動機、目的、手段、被害人所受損害及其生活
      狀況、智識程度等一切情狀，分別量處如主文所示之刑，
      並就侵占遺失物罪部分，諭知易服勞役之折算標準，就行
      使偽造私文書罪、攜帶兇器踰越安全設備竊盜罪、2次施
      用第一級毒品罪部分，定其應執行之刑。至未扣案之「臺
      東縣警察局臺東分局知本派出所舊貨業、資源回收業買賣
      登記簿」上偽造之「李志明」署押1枚，應依刑法第219條
      規定，不問屬於被告與否，沒收之；至上開買賣登記簿（
      不含前開署押部分）固為犯罪所生之物，惟非被告所有，
      自不應宣告沒收。又扣案之鉗子1支，係被告所有供其遂
      行犯罪事實（二）犯行之工具，而扣案之已使用過之注射
      針筒2支，係被告所有供其於98年11月14日上午10時許施
      用海洛因所用之物，均據其陳明在卷，扣案之鉗子1支、
      注射針筒2支，自均應依刑法第38條第1項第2款規定宣告
      沒收。至於被告於98年11月23日晚上10時18分前之96小時
      內之某時，施用海洛因所用之注射針筒，雖為供其施用海
      洛因所用之物，惟被告已不知其所在，業據其陳明在卷，
      且注射針筒非屬專供施用毒品之器具，亦未扣案，其沒收
      與否對於預防犯罪及公共利益或公共安全之維護，並無絕
      對影響，為免將來執行困難，爰不另為沒收之諭知，附此
      敘明。
三、應適用之法條：
    依刑事訴訟法第273條之1第1項、第299條第1項前段、第310
    條之2、第454條，毒品危害防制條例第10條第1項，刑法第
    11條前段，刑法第337條、第210條、第216條、第321條第1
    項第2款、第3款、第42條第3項、第47條第1項、第51條第5
    款、第219條、第38條第1項第2款，刑法施行法第1條之1第1
    項、第2項前段，判決如主文。
本案經檢察官丁○○到庭執行職務
中    華    民    國    99    年    6    月    28    日
                  刑事第四庭    法  官  盧亨龍
以上正本證明與原本無異。
如不服本判決應於收受送達後10日內向本院提出上訴書狀，並應
敘述具體理由；其未敘述上訴理由者，應於上訴期間屆滿後20日
內向本院補提理由書（均須按他造當事人之人數附繕本）。「切
勿逕送上級法院」。告訴人或被害人對於本判決如有不服，請書
具不服之理由狀，請求檢察官上訴者，其上訴期間之計算係以檢
察官收受判決正本之日期為準。
                                書記官  石佳琪
中    華    民    國    99    年    6     月    29    日
附錄本案論罪科刑法條全文：
刑法第337條：
意圖為自己或第三人不法之所有，而侵占遺失物、漂流物或其他
離本人所持有之物者，處5百元以下罰金。
刑法第210條
偽造、變造私文書，足以生損害於公眾或他人者，處5年以下有
期徒刑。
刑法第216條
行使第210條至第215條之文書者，依偽造、變造文書或登載不實
事項或使登載不實事項之規定處斷。
附錄本案論罪科刑法條全文：
刑法第321條
犯竊盜罪而有左列情形之一者，處六月以上、五年以下有期徒刑
：
一、於夜間侵入住宅或有人居住之建築物、船艦或隱匿其內而犯
之者。
二、毀越門扇、牆垣或其他安全設備而犯之者。
三、攜帶兇器而犯之者。
四、結夥三人以上而犯之者。
五、乘火災、水災或其他災害之際而犯之者。
六、在車站或埠頭而犯之者。
前項之未遂犯罰之。
毒品危害防制條例第10條
施用第一級毒品者，處 6 月以上 5 年以下有期徒刑。
施用第二級毒品者，處 3 年以下有期徒刑。

司法院資訊處製作；財團法人民間司法改革基金會備份。
